臺灣士林地方法院刑事判決　　　　　　　　　　九十二年度自更（一）字第一二號
　　自　訴　人　丙○○
　　被　　　告　丁○○
　　　　　　　　乙○○
右列被告因侵占案件，經自訴人提起自訴，本院於九十二年四月二十八日判決自訴不
受理（九十一年度自字第四四號），經自訴人提起上訴，由臺灣高等法院於九十二年
十月十三日撤銷原判決，發回本院更為審理，本院判決如左：
    主  文
本件自訴不受理。
    理  由
一、自訴意旨略稱：自訴人於民國八十五年間，參與被告丁○○、乙○○夫婦召集之
    互助會，自訴人連續三次得標後，被告夫婦竟擅自將自訴人得標之款項合計新臺
    幣（下同）一百四十五萬二千元侵占挪用，嗣因自訴人憫其情狀，乃事後同意將
    上開標金改以借貸方式貸與被告乙○○，且於八十五年十一月間由被告乙○○、
    丁○○共同簽立一百四十五萬二千元借據一紙，詎被告二人嗣後均未償還該款項
    ，因認被告二人涉有刑法侵占罪嫌云云。
二、按非告訴乃論罪之同一案件，經檢察官依刑事訴訟法第二百二十八條之規定開始
    偵查者，不得再行自訴，又不得提起自訴而提起者，應諭知不受理判決，且得不
    經言詞辯論為之，刑事訴訟法第三百二十三條第一項前段、第三百三十四條、第
    三百四十三條準用第三百零七條，分別定有明文。
三、經查：
  (一)本案自訴人自訴被告丁○○、乙○○涉嫌侵占犯行，前業經自訴人於八十六年三
    月十七日以告訴狀載明：「‧‧‧詎被告（指丁○○、乙○○）當時應明知已陷
    於無支付能力狀態，竟在八十五年四月間起，又陸續詐稱其需錢週轉，多次強霸
    告訴人標會所得及別人寄交還告訴人之款，連同利息至八十五年十一月間，累積
    又達壹佰肆拾伍萬貳仟元‧‧‧」等語，而向臺灣士林地方法院檢察署檢察官提
    出被告二人涉犯詐欺及侵占罪告訴在案，此有「刑事告訴狀」一份（首頁蓋有該
    署收文章）附於臺灣士林地方法院檢察署八十六年偵字第三一八七號偵查卷可憑
    ，並經本院調閱上開卷宗核閱無訛，是檢察官自受理上開告訴狀之時起，即應認
    已因上開告訴知悉犯罪而開始偵查。又查該署檢察官雖於八十六年四月二十五日
    以：「同一案件業經被害人丙○○提起自訴，已分八十五年自字第三七○號案件
    受理在案（經臺灣士林地方法院裁定駁回，現由高院審理中）」為由，停止偵查
    ，於八十六年五月七日以甲○會八六偵三一八七字第九八一五號函移送臺灣高等
    併辦，並未敘明全案移送或僅就詐欺罪部分移送併案審理（嗣經臺灣高等法院以
    八十六年度抗字第一七○號撤銷原裁定發回本院以八十六年自更字第五號更為審
    理），惟就文義以觀，似係全案移送併審。然經本院調閱上開本院八十五年自字
    第三七○號、八十六年自更字第五號、臺灣高等法院八十六年度抗字第一七○號
    全案刑事卷宗核閱，自訴人前於本院係以本案一百四十五萬二千元遭被告二人涉
    嫌以「詐欺」手段騙取云云，自訴被告二人涉犯詐欺罪嫌，並無敘及渠等侵占會
    款之犯行，且系爭一百四十五萬二千元款項究係於自訴人得標後，遭被告二人不
    法侵占，抑或自訴人得標後，復遭被告二人以施用詐術方式騙取，二者犯罪態樣
    迥異，難認係同一犯罪事實而無從認係同一案件或為裁判上之一罪，是姑且不論
    臺灣士林地方法院檢察署檢察官係全案移送或僅就詐欺犯行部分移送，本院均僅
    能就告訴詐欺部分併予審理，本院既認該部分犯行與上開自訴犯行係實質上一罪
    ，依法併予審究外，就自訴人向臺灣士林地方法院檢察署告訴被告二人涉嫌侵占
    犯行部分，因非自訴效力所及，法院無從審究，自未能併予實體審理，此觀諸本
    院八十六年度自更字第五號判決甚明，應認該侵占部分仍繫屬於臺灣士林地方法
    院檢察署，依法應由該署更為適法之處置。
  (二)又按刑事訴訟法第三百七十九條第十二款所謂已受請求之事項未予判決，其在第
    一審法院，係指起訴、自訴（或反訴）之事項而言。至案件起訴後，檢察官認為
    有裁判上一罪關係之他部分事實，函請併辦，此項公函，非屬訴訟上之請求，目
    的僅在促使法院之注意，法院如果併同審判，固係審判不可分法則之適用所使然
    ，如認不成立犯罪或無裁判上一罪關係，縱其未為任何諭知或說明，亦不能指為
    違法（最高法院八十二年八月十七日八十二年度第八次刑事庭決議參照）。查本
    件自訴人前於八十五年十二月十八日，係就被告詐欺其財物提起自訴（經本院於
    八十六年二月二十日以八十五年自字第三七○號裁定自訴駁回後，嗣經臺灣高等
    法院於八十六年八月十四日以八十六年度抗字第一七○號撤銷原裁定發回本院，
    本院於八十八年二月八日以八十六年自更字第五號判處被告均無罪確定），嗣自
    訴人另以被告同一行為分別涉有詐欺、侵占，另向臺灣士林地方法院檢察官告訴
    ，該署檢察官乃將之函請臺灣高等法院併案審理，揆諸前揭最高法院決議意旨，
    此項公函，非屬訴訟上之請求，目的僅在促使法院之注意，則本院認為被告所涉
    詐欺部分已併案審理且不成立犯罪外，就函請併案審理之侵占罪嫌部分，雖未置
    一語，亦無違法之處。且詐欺罪與侵占罪構成要件有異，即非同一案件可言，被
    告是否有自訴人所指之侵占犯行，自非自訴效力所及，仍應由檢察官另為適當之
    處理，本院自不得就函請併案之侵占部分審判，否則，即有違不告不理之原則。
    是自訴人就前已提出告訴並經檢察官開始偵查中之同一侵占犯行，復於九十一年
    二月八日以本案提起自訴，依照首揭說明，爰不經言詞辯論，逕為不受理之判決
    。
據上論結，應依刑事訴訟法第三百二十三條第一項前段、第三百三十四條、第三百四
十三條、第三百零七條，判決如主文。
中      華      民      國    九十三    年      一      月      二      日
                                臺灣士林地方法院刑事第六庭
                                    審判長法  官  彭  洪  媛
                                          法  官  洪  慕  芳
                                          法  官  李  昆  霖
右正本證明與原本無異。
如不服本判決應於送達後十日內向本院提出上訴狀。
                                          書記官  李  佩  真
中      華      民      國    九十三    年      一      月      五      日
